臺灣雲林地方法院刑事判決
110年度交易字第36號
公  訴  人  臺灣雲林地方檢察署檢察官
被      告  黃文耀



上列被告因過失傷害案件，經檢察官提起公訴（109年度偵字第2
971號），被告於準備程序就被訴事實為有罪之陳述，經本院合
議庭裁定由受命法官獨任行簡式審判程序，判決如下：
    主  文
黃文耀犯無駕駛執照駕車過失傷害罪，處拘役伍拾日，如易科罰
金，以新臺幣壹仟元折算壹日。
    事  實
一、黃文耀於民國109年1月4日下午5時45分許，無駕駛執照駕駛
    車牌號碼000-0000號自用小客車，行經雲林縣○○鎮○○路000
    號對面，本應注意在顯有妨礙其他車輛通行處所不得停車，
    且開啟車門時，應注意行人、其他車輛，並讓其先行，而依
    當時天候晴、夜間有照明、柏油路面乾燥，無缺陷及障礙物
    、視距良好，並無不能注意之情事，竟疏未注意，將上開小
    客車以前後輪超出路面邊緣40公分之方式（即左側車身前後
    均已超出道路邊線），停放在正福路227號對面路旁（即正
    福路由南往北車道路旁），因而占用正福路由南往北部分車
    道。黃文耀停車後欲開啟車門下車時，雖開啟門縫寬度之幅
    度約5秒，然適同方向後方有堯趙宗騎乘之車牌號碼000-000
    0號重型機車前來，車頭燈燈光逐漸接近，黃文耀雖微開車
    門等待5秒但仍疏於注意讓堯趙宗先行，即貿然開啟駕駛座
    車門至可供出入幅度，堯趙宗行駛至上開地點之際，亦疏未
    注意車前狀況，隨時採取必要之安全措施，見狀閃煞不及，
    上開機車與上開自小客車發生碰撞後堯趙宗人車倒地，堯趙
    宗因此受有右側足部第一蹠骨非移位性骨折、右側足部挫擦
    傷等傷害。黃文耀於肇事後停留於現場，在有偵查犯罪職權
    之公務員或機關知悉其犯行前，即向據報前來現場處理之警
    員承認肇事並接受裁判。
二、案經堯趙宗訴由雲林縣警察局斗南分局報告臺灣雲林地方檢
    察署檢察官偵查起訴。
    理  由
一、程序方面：
    本案被告黃文耀所犯之罪，非死刑、無期徒刑、最輕本刑為
    3年以上有期徒刑之罪，或高等法院管轄第一審之案件，被
    告於準備程序中，就前揭被訴事實為有罪之陳述，經告以簡
    式審判程序之旨，並聽取被告與公訴人之意見後，本院爰依
    刑事訴訟法第273條之1第1項規定，裁定本案行簡式審判程
    序。
二、認定犯罪事實之證據及理由：
  ㈠上揭事實，業據被告於本院審理時坦承不諱（本院卷第104頁
    、第106頁），核與證人即告訴人堯趙宗於警詢時證述之情
    節大致相符（偵卷第15頁至第19頁），並有雲林縣警察局斗
    南分局道路交通事故現場圖、道路交通事故調查報告表㈠、㈡
    、道路交通事故肇事人自首情形紀錄表、洪揚醫院診斷證明
    書、洪揚醫院110年5月3日110洪字第43號函附就診紀錄、證
    號查詢汽車駕駛人、監理服務網駕照現況查詢、本院勘驗筆
    錄及擷圖照片各1份、現場及車損照片8張、民宅監視器畫面
    擷取照片2張、雲林縣警察局舉發違反道路交通管理事件通
    知單影本2張等資料附卷可參（偵卷第21頁至第27頁、第29
    頁、第31頁至第35頁、第39頁、第43頁、第45頁、第165頁
    至第167頁，本院卷第59頁至第65頁、第95頁至第97頁、第1
    11頁至第119頁），足認被告前揭任意性自白與事實相符。
  ㈡按汽車在顯有妨礙其他人車通行處所，不得停車，汽車臨時
    停車或停車，汽車駕駛人或乘客開啟或關閉車門時，應遵守
    下列規定：三、應注意行人、其他車輛，並讓其先行，道路
    交通安全規則第112條第1項第9款、第112條第5項第3款定有
    明文。被告駕駛動力交通工具參與道路交通，就上開規定，
    自有注意之義務。而依當時之路況天候晴、夜間有照明、柏
    油路面乾燥無缺陷亦無障礙物、視距良好，有前揭道路交通
    事故調查報告表㈠在卷可參（偵卷第33頁），被告復於警詢
    時自承：當時傍晚、晴天、車流量正常、視線正常，沒有障
    礙物、沒有號誌，標誌、標線清楚等語（偵卷第11頁），足
    見肇事當時被告應無不能注意之情事。觀卷附現場照片3張
    （偵卷第21頁、第23頁），比對道路交通事故現場圖1張（
    偵卷第31頁），被告於警詢自承：肇事後我車輛未移動等語
    （偵卷第13頁），從車輛前方拍攝之現場照片，可見道路邊
    線在被告上開小客車之車前品牌標誌、車牌正下方，從車輛
    後方拍攝之現場照片，可見道路邊線在被告上開小客車之後
    車牌左側邊緣下方，可知被告係以將上開小客車以前後輪超
    出道路邊線40公分之方式（即左側車身前後均超出道路邊線
    ）停放，已占用正福路由南往北部分車道。依勘驗結果，案
    外自小客車經過被告小客車左側時，案外自小客車左輪已輾
    壓分向線始得超越（本院卷第96頁、第113頁），堪認被告
    之停車行為已占用部分車道，使往來車輛行駛車道時需閃避
    上開凸出路邊形成障礙物之本案小客車，提高用路之風險，
    實係在顯有妨礙其他人、車通行處所停放車輛。再依本院勘
    驗現場監視器錄影光碟結果：影片時間00:00:24，被告駕駛
    之自用小客車停在畫面上方，駕駛座車門開啟一小縫，影片
    時間00:00:24至00:00:29間，自用小客車維持前揭狀態，影
    片時間00:00:31時，駕駛座之人腳從車門下方伸出欲下車，
    車輛旁可見逐漸變亮的其他車輛車燈，接著，駕駛座之人左
    腳及身體已下車，告訴人機車自畫面右方進入畫面，影片時
    間00:00:32時，告訴人機車經過被告車輛旁，機車與自小客
    車車門發生碰撞，機車不穩往前向右傾倒，影片時間00:00:
    33時，被告站在自小客車駕駛座旁，告訴人人車往前摔倒在
    道路上監視器拍攝不到之位置（本院卷第95頁至第96頁），
    堪認被告於開啟上開自小客車駕駛座車門時，告訴人騎乘上
    開機車車頭燈燈光已接近，被告竟疏於注意讓其先行即貿然
    將車門開啟至可供出入幅度，適同向後方之告訴人騎乘機車
    抵達該處，見狀閃避不及，而擦撞車門倒地，堪認被告對於
    本件車禍之發生，確有過失應甚明確。此從本件車禍經送交
    通部公路總局嘉義區監理所嘉雲區車輛行車事故鑑定會鑑定
    及交通部公路總局車輛行車事故鑑定覆議會覆議結果，均認
    被告駕駛自用小客車，夜間占用部分車道停車，開啟車門時
    未注意左後來車並讓其先行，為肇事原因，有交通部公路總
    局嘉義區監理所嘉雲區車輛行車事故鑑定會鑑定意見書，及
    交通部公路總局車輛行車事故鑑定覆議會覆議意見書可按（
    偵卷第107頁至第110頁、第131頁至第133頁），鑑定意見及
    覆議意見就被告占用部分車道停車，開啟車門時未注意左後
    來車並讓其先行，與本院前開認定被告有過失之結論實屬相
    同。
  ㈢再按機車行駛時，駕駛人應注意車前狀況，並隨時採取必要
    之安全措施，道路交通安全規則第94條第3項亦定有明文。
    告訴人騎乘上開機車，應注意車前狀況，並隨時採取必要之
    安全措施；且依當時天候、光線、路況，視距均稱良好，已
    如前述，亦無不能注意之情事，復佐以本院勘驗現場監視器
    錄影光碟結果，被告駕駛之自用小客車駕駛座車門開啟一小
    縫狀態約5秒，於影片時間00:00:30至00:00:32間，被告將
    車門推開至可供出入之幅度，告訴人亦疏未注意前開小客車
    之駕駛座車門已開啟之車前狀況，隨時採取必要之安全措施
    ，因而閃避不及，上開機車與上開自小客車發生碰撞，因而
    肇事，則屬與有過失，本院認為告訴人此部分之過失為肇事
    次因，上開鑑定意見及覆議意見指堯趙宗駕駛普通重型機車
    無肇事因素之認定，與本院認定不同，此部分尚難憑採。至
    告訴人對於本件車禍之發生，依前所述，雖有過失，惟仍不
    能因告訴人亦有過失，即解免被告之罪責，告訴人與有過失
    之情節輕重，僅係量刑斟酌因素或民事損害賠償責任之依據
    ，並不影響被告刑事責任之成立與否，併此說明。
  ㈣至告訴人於車禍當天就診，經診斷受有右側足部第一蹠骨非
    移位性骨折、右側足部挫擦傷等傷害乙節，業據證人即告訴
    人於警詢時證述明確，有洪揚醫院診斷證明書、洪揚醫院11
    0年5月3日110洪字第43號函附就診紀錄（偵卷第43頁，本院
    卷第59頁至第65頁），又兩車發生碰撞，機車不穩往前向右
    傾倒，且機車右側車損等節，有前開勘驗筆錄、監視器畫面
    截圖及車損照片1份在卷可參（偵卷第27頁，本院卷第96頁
    、第97頁、第118頁），足見告訴人所受上開傷害及車損狀
    況，與碰撞後向右倒地之情形相符，是被告之過失行為與告
    訴人之傷害結果間，自具有相當因果關係。綜上所述，足徵
    被告任意性之自白核與事實相符，自堪採信。是以本件事證
    已臻明確，被告之犯行應堪認定，自應依法論科。
三、論罪科刑
  ㈠按道路交通管理處罰條例第86條第1項關於汽車駕駛人，無駕
    駛執照駕車、酒醉駕車、吸食毒品或迷幻藥駕車、行駛人行
    道或行經行人穿越道不依規定讓行人優先通行，因而致人受
    傷或死亡，依法應負刑事責任者，加重其刑至2分之1之規定
    ，係就刑法過失致人於死罪、過失傷害（及致重傷）罪之基
    本犯罪類型，對於加害人為汽車駕駛人，於從事駕駛汽車之
    特定行為時，因無照駕駛，或於行駛人行道、行經行人穿越
    道之特定地點，不依規定讓行人優先通行，因而致人受傷或
    死亡之特殊行為要件予以加重處罰，已就上述刑法第276條
    、同法第284條各罪犯罪類型變更之個別犯罪行為予以加重
    ，而成另一獨立之罪名，自屬刑法分則加重之性質（最高法
    院105年度台上字第1502號、99年度台非字第198號判決意旨
    參照）。經查，本件被告犯過失傷害犯行時，其普通小型車
    之汽車駕駛執照業經監理機關吊銷，有公路監理電子閘門（
    證號查詢汽車駕駛人）結果1份在卷可憑（偵卷第165頁）。
    是被告無照駕車過失致傷之刑事責任，並依道路交通管理處
    罰條例第86條第1項，加重其刑。核被告所為，係犯道路交
    通管理處罰條例第86條第1項、刑法第284條前段之無駕駛執
    照過失傷害罪。
  ㈡又被告於肇事後，在有偵查權限之警察機關尚不知何人為肇
    事者前，留在現場並主動向據報前來處理之員警坦承肇事，
    而自首並接受裁判，有道路交通事故肇事人自首情形記錄表
    1紙附卷可佐（見偵卷第39頁），符合自首要件，爰依刑法
    第62條前段規定，減輕其刑。
  ㈢爰審酌被告駕駛動力交通工具參與道路交通，本應小心謹慎
    以維自身及他人之安全，被告於案發當時已有微開車門等待
    約5秒一節，有前揭勘驗筆錄、監視器翻拍照片所示（本院
    卷第115頁），而非停車後全然未等待即貿然開門，過失程
    度較低，然被告於最終開啟車門下車時，疏未注意告訴人之
    來車而未讓其先行，因而致告訴人受有足部骨折等傷害之過
    失情節，而告訴人就本件車禍發生亦有未注意車前狀況之肇
    事次因，暨被告犯後原否認犯行，但終能坦承認罪，且被告
    迄未與告訴人之家屬達成和解（告訴人嗣後因病死亡，有佛
    教慈濟醫療財團法人大林慈濟醫院死亡證明書1張附卷可參
    ），未賠償告訴人所受損害，態度不佳，兼衡被告前無任何
    犯罪紀錄，素行尚佳，被告自承高中肄業之智識程度、罹患
    心衰竭，有被告提出診斷證明書等資料供參（本院卷第121
    頁至第147頁），已婚、育有4名成年子女，無業，仰賴子女
    扶養之生活經濟狀況等一切情狀，量處如主文所示之刑，並
    諭知易科罰金之折算標準。
據上論斷，應依刑事訴訟法第273條之1第1項、第299條第1項前
段，道路交通管理處罰條例第86條第1項，刑法第284條前段、第
62條前段、第41條第1項前段，刑法施行法第1條之1第1項，判決
如主文。
本案經檢察官江金星、廖易翔提起公訴，檢察官林豐正、顏鸝靚
到庭執行職務。
中　　華　　民　　國　　110 　年　　9 　　月　　22　　日
                  刑事第五庭  法  官  張恂嘉
以上正本證明與原本無異。
如不服本判決應於收受判決後20日內向本院提出上訴書狀，並應
敘述具體理由；其未敘述上訴理由者，應於上訴期間屆滿後20 
日內向本院補提理由書（均須按他造當事人之人數附繕本）。「
切勿逕送上級法院」。　　　　　　　　　
告訴人或被害人如對於本判決不服者，應具備理由請求檢察官上
訴，其上訴期間之計算係以檢察官收受判決正本之日期為準。
                              書記官  洪青霜
中　　華　　民　　國　　110 　年　　9 　　月　　22　　日
附錄本案論罪科刑法條全文：
中華民國刑法第284條
因過失傷害人者，處一年以下有期徒刑、拘役或十萬元以下罰金
；致重傷者，處三年以下有期徒刑、拘役或三十萬元以下罰金。

道路交通管理處罰條例第86條
汽車駕駛人，無駕駛執照駕車、酒醉駕車、吸食毒品或迷幻藥駕
車、行駛人行道或行經行人穿越道不依規定讓行人優先通行，因
而致人受傷或死亡，依法應負刑事責任者，加重其刑至二分之一
。
汽車駕駛人，在快車道依規定駕車行駛，因行人或慢車不依規定
，擅自進入快車道，而致人受傷或死亡，依法應負刑事責任者，
減輕其刑。